【裁判字號】    88,訴,1736
【裁判日期】    890410
【裁判案由】    毒品危害防制條例
【裁判全文】
臺灣臺中地方法院刑事判決                        八十八年度訴字第一七三六號
    公  訴  人  台灣台中地方法院檢察署檢察官
    被      告  丁○○
    指定辯護人  本院公設辯護人  丙○○
右列被告因毒品危害防制條例案件，經檢察官提起公訴（八十八年度偵字第五０八一
號），本院判決如左：
    主  文
丁○○販賣第二級毒品，處有期徒刑捌年陸月，扣案之安非他命拾點伍公克，沒收並
銷燬之，電子磅秤壹只、分裝袋參包、分裝袋封口機壹台、杓子參支、空袋拾個、搗
藥皿壹個、搗藥杵壹支、研磨器壹組均沒收，販賣第二級毒品所得新台幣伍仟元，沒
收，如全部或一部不能沒收時，以其財產抵償之；又連續轉讓第一級毒品，處有期徒
刑貳年肆月，扣案之海洛因參包（淨重壹點肆壹公克）沒收並銷燬之；又連續轉讓第
二級毒品，處有期徒刑壹年陸月，扣案之安非他命拾點伍公克，沒收並銷燬之；又偽
造署押，足以生損害於公眾及他人，處有期徒刑拾月，偽造之「華致健」署押伍枚，
沒收。主刑部分應執行有期徒刑拾參年。
被訴販賣第一級毒品部分，無罪。
    事  實
一、丁○○曾有多次施用毒品前科，猶不知悔改，復意圖營利，於民國（下同）八十
    八年一月中旬某日，於台中縣大雅鄉友人住處，以新台幣（下同）五千元之代價
    販賣安非他命予甲○○。丁○○另基於無償轉讓第一、二級毒品之概括犯意，自
    八十七年十月間起至八十八年二月十日止，連續多次在台中市○○路七十五號二
    樓（丁○○與乙○○租屋同居處），無償轉讓海洛因、安非他命予乙○○及己○○夫婦多次。嗣於八十八年二月十日二十二時五十分許，經警於台中市○○路七
    五號二樓查獲，並扣得丁○○所有海洛因三包（淨重一．四一公克）、安非他命
    十．五公克、注射針筒二十四支、電子磅秤一個、分裝袋三包、分裝袋封口機一
    台、杓子三支、空袋十個、搗藥皿一個、搗藥杵一支、研磨器一組。丁○○為隱
    匿其遭通緝之身分，竟於員警執行搜索職務時，持用其弟華致健之身分證，冒用
    華致健之名義應訊，並於二紙搜索扣押證明筆錄上「在場人」及「所有人」欄偽
    造「華致健」之署押五枚，持交員警證明被搜索處所並無其他損失，足生損害於
    華致健及刑事偵查之正確性。
二、案經台中市警察局第一分局報請台灣台中地方法院檢察署檢察官偵查起訴。
    理  由
一、訊據被告坦承確有多次無償轉讓第一、二級毒品予乙○○、冒用其弟華致健名義
    應訊及偽造署押之犯行，但矢口否認販賣安非他命，並辯稱電子磅秤係供本身購
    買毒品時秤重使用，分裝袋封口機係為便利自己吸食毒品而分裝使用、研磨器則
    作為稀釋海洛因之工具等語。然查被告販賣安非他命予甲○○之犯行，業據證人
    甲○○於檢察官偵查時供稱：「他（即被告）叫小豬，真實姓名不知道，向他買
    過一次毒品，在台中大雅鄉朋友家交貨，是經朋友『文德』介紹的，向他買五千
    元安非他命。」「今年一月中旬，他被抓前買過一次。」等語。被告雖辯稱其僅
    無償轉讓安非他命予甲○○，並未販賣圖利，甲○○嗣於本院審理中亦附和其詞
    ，翻稱其於檢察官之證詞係因記憶錯誤所致。惟查被告自稱安非他命係向「張朝
    陽」購得，每十八公克一萬四千元（參見警訊筆錄），安非他命是為公告禁止之
    第二級毒品，取得不易，價格不菲，如無特殊親密情誼（參見下述理由二），施
    用毒品之人豈有自行斥資購置毒品，復願多次無償提供他人吸用之理？被告所辯
    有違事理，不足採信。甲○○上開供述，就被告綽號均能明確陳述，自無記憶錯
    誤而胡亂指摘之虞。尤以本案被告為警查獲之安非他命數量頗高（十．五公克）
    ，更有電子磅秤、分裝袋、分裝袋封口機、杓子、空袋、搗藥皿、搗藥杵、研磨
    器等販賣工具扣案可憑。被告雖辯稱電子磅秤係為確定本身購買毒品是否足重、
    分裝袋封口機則為便利自己吸食毒品、研磨器作為稀釋海洛因之工具云云，然被
    告如係單純供己施用，何須使用大批分裝空袋？又其既為便利施用而加以分裝，
    為何復以封口機加以封緘？其雖辯稱係為個人施用毒品，但竟利用高度精密之電
    子磅秤，亦與常理有違！足見被告使用上開電子磅秤之目的，係為毒品交易獲取
    利潤，錙銖計較精準秤重。此部分事證明確，犯行洵堪認定。
二、被告多次無償轉讓第一、二級毒品海洛因、安非他命予己○○夫妻及乙○○施用
    一節，業據證人乙○○、己○○證述無訛，核與被告之自白相符，應值採信。被
    告與乙○○係屬同居男女，情誼親密非屬一般，故其供稱無償提供乙○○施用等
    語，自屬可信。另查被告提供第一、二級毒品予己○○夫妻施用，而己○○嗣後
    則以電視、音響等物贈予被告，亦經己○○指證歷歷，並稱：「因為當時被告看
    我們毒癮犯了，拿一點給我們止癮。」「我們因為不想虧欠被告，所以搬那些東
    西給他。」「主要是不想欠人情」，核與被告所稱：「．．．我當時是可憐他們
    毒癮犯了。」「那並不是來交換毒品」等語相符，應非無稽。況查被告既為販賣
    獲利，自應收取現金始符常情。尤依渠等所述，被告提供海洛因、安非他命在先
    ，嗣後始因己○○自認未妥而收受電視、音響等物，如果有意藉此牟利，亦應先
    與己○○洽談抵償物品、計算價值、先行收取、嗣後交貨等，方能確保販賣之利
    益。被告不此之圖，顯見本案應係本於朋友情誼而無償提供毒品，己○○亦基於
    朋友立場自覺不妥，遂以電視、音響等物相贈，二者應無對價交換關係，自難論
    以販賣毒品之罪責。被告連續轉讓第一、二級毒品之犯行，堪以認定。
三、至於被告偽造署押一節，亦有八十八年二月十日（當日晚間十時五十分至同日晚
    間十一時二十分）及八十八年二月十一日（凌晨二時至二時二十五分）之搜索扣
    押證明筆錄附卷可證，並經被告坦承不諱，堪以採信。上述二份搜索扣押筆錄之
    署押五枚，時間持續緊接，地點相同，應為同一搜索之接續行為，自難論以連續
    犯行。
四、核被告所為，係犯毒品危害防制條例第四條第二項、第八條第一項、第二項及刑
    法第二百十七條第一項之偽造署押罪。公訴意旨雖認被告於扣押筆錄冒簽「華致
    健」名義，係犯行使偽造私文書之罪。然查上開扣押筆錄均為警員制作，被告僅
    係冒簽「華致健」之簽名，其簽名並無表彰特定意義之效果，自與「文書」之內
    容不同，應依偽造署押罪論處，起訴法條尚有未洽，應予變更。被告連續多次無
    償轉讓第一、二級毒品之犯行，時間緊接，構成要件相當，顯係基於概括犯意反
    覆為之，應依連續犯之規定論以一罪，並加重其刑。被告所犯上開各罪間，犯意
    各別，行為互異，應予分論併罰。爰審酌被告已有多次毒品前科，素行不良猶不
    知悔改，無視法令販賣第二級毒品，並多次轉讓第一、二級毒品，戕害社會影響
    重大，嗣後經警搜索查扣時猶冒名應訊，意圖矇騙。偵、審中並就販賣安非他命
    之犯行飾詞卸責，顯無悔意，自難輕縱等一切情狀，量處如主文所示之刑，並定
    其應執行之刑。扣案之電子磅秤一只、分裝袋三包、分裝袋封口機一台、杓子三
    支、空袋十個、搗藥皿一個、搗藥杵一支、研磨器一組等，係供販賣安非他命所
    用之物，且為被告所有，爰依法宣告沒收。海洛因三包（淨重一．四一公克）及
    安非他命十．五公克（係供販賣及轉讓）為毒品，沒收並銷燬之。販賣第二級毒
    品所得五千元，應予沒收，如一部或全部不能沒收時，以其財產抵償之。注射針
    筒二十四支，係為被告施打毒品使用之物，不另宣告沒收。
五、證人戊○○雖於警訊中供稱被告於八十八年二月十日十六時許，在台中市○○路
    與弘孝路口，向被告以三千元之代價購買安非他命云云。然經本院多次傳喚戊○○均未到庭，自難單憑其於警訊中之指述，即為被告不利之認定。況依乙○○於
    警訊中供稱親見被告以五千元之代價販賣海洛因予戊○○，然其有關購買毒品之
    種類、金錢等，均與戊○○供述情節不符，相互證述頗有出入，自難輕信。另被
    告於審理中自白其曾轉讓海洛因予戊○○，然此亦乏其他具體事證可佐，均難採
    信。但查此部分均與前開有罪部分，具有裁判上一罪之關係，爰不另為無罪之諭
    知。
六、公訴意旨另認被告連續販賣海洛因予己○○，涉有毒品危害防制條例第四條第一
    項之罪等語。公訴意旨所為論據即係己○○於偵查中所稱：「曾拿家裡音響去向
    他換過毒品，也拿過電視去換毒品，音響喇叭跟他換過。」「．．．前後換半年
    時間，在八十七年九、十月之前就開始在換，後來他住到我家，我們雖有意要戒
    毒，但丁○○都會提供毒品給我們吸。」等語。然查被告與己○○間有關電視、
    音響交換之緣由，已於上開理由二中記載詳實，此部分既係彼此基於熟稔之情誼
    互通有無，自難逕以對價交換之買賣類比。被告如果確曾販賣海洛因予己○○，
    獲取利益，則其嗣後斷不致於明知己○○無力支付金錢，猶願無償提供海洛因予
    己○○。末查被告為警查獲時所查扣之海洛因數量甚微（一．四一公克）、純度
    不高（百分之十．四一），此有偵查卷附法務部調查局鑑定通知書可資為憑，亦
    與一般販賣毒品者經常持有大量、高純度之海洛因有別。本案除己○○上開供述
    外，別無其他積極證據足以證明被告確有販賣海洛因之犯行，罪證不足，自應為
    無罪之諭知。
據上論斷，應依刑事訴訟法第二百九十九條第一項前段、第三百條、第三百零一條第
一項、毒品危害防制條例第四條第二項、第八條第一項、第二項、第十八條第一項前
段、第十九條第一項，刑法第十一條前段、第二百十七條第一項、第二百十九條、第
五十一條第五款、第五十六條、第三十八條第一項第二款，判決如主文。
中      華      民      國    八十九    年      四      月      十      日
                                    台灣台中地方法院刑事第一庭
                                        法  官  張  升  星
如不服本判決，應於送達後十日內，向本院提出上訴狀（須附繕本），上訴於台灣高
等法院台中分院。
                                        書記官
中      華      民      國    八十九    年      四      月      十      日
附錄法條：
第四條第二項：製造、運輸、販賣第二級毒品者，處無期徒刑或七年以上有期徒刑，
              得併科新臺幣七百萬元以下罰金。
第八條第一項：轉讓第一級毒品者，處一年以上七年以下有期徒刑，得併科新臺幣一
              百萬元以下罰金。
第八條第二項：轉讓第二級毒品者，處六月以上五年以下有期徒刑，得併科新臺幣七
              十萬元以下罰金。
刑法第二百十七條：偽造印章、印文或署押，足以生損害於公眾或他人者，處三年以
                  下有期徒刑。


司法院資訊處製作；財團法人民間司法改革基金會備份。
